【裁判字號】    99,交聲,183
【裁判日期】    991008
【裁判案由】    違反道路交通管理處罰條例
【裁判全文】
臺灣宜蘭地方法院交通事件裁定         99年度交聲字第183號
原處分機關  交通部公路總局臺北區監理所宜蘭監理站
異  議  人
即受處分人  甲○○
上列異議人因違反道路交通管理處罰條例案件，對於交通部公路
總局臺北區監理所宜蘭監理站於民國99年7月2日所為之宜監字第
裁43-AEY545535號裁決處分，聲明異議，本院裁定如下：
   主  文
原處分撤銷。
甲○○不罰。
    理  由
一、原處分意旨略以：緣臺北市政府警察局萬華分局執勤警員於
    民國98年12月20日上午8時15分，在臺北市○○路1巷6號前
    ，查獲異議人即受處分人甲○○駕駛2507-UU號租賃小貨車
    ，因「領有機車駕駛執照駕駛小型車」之違規行為，遂經臺
    北市政府萬華分局以AEY545535號舉發違反道路交通管理事
    件通知單（下稱系爭舉發通知單）舉發移送原處分機關處理
    ，原處分機關乃於99年7月2日，以異議人有違反前揭道路交
    通管理處罰條例第21條第1項第2款之行為，以宜監字第裁43
    -AEY545535號違反道路交通管理事件裁決書（下稱系爭裁決
    書），裁處異議人罰鍰新臺幣（下同）9千元等語。
二、聲明異議意旨略以：異議人與乙○○係多年未辦戶籍登記之
    男女朋友，本件之2507-UU號租賃小貨車係由乙○○持自用
    小貨車執照，向臺中市○○區○○路66號1樓九龍租賃公司
    租得之車輛，用來接應南部果農運送北上之柳橙等水果，再
    載送至臺北市區不特定地點叫賣，以賺取微薄利潤。98年12
    月20日上午8時15分，異議人與乙○○又用上開車輛載運一
    車之柳橙，停放在臺北市○○路1巷6號前叫賣，適時轄區○
    ○路派出所警察前來取締，由異議人應對，並說明伊只領有
    機車駕照等語，警察即當場以「公車站10公尺臨停」之違規
    事實製單舉發，並當場交付予異議人簽收。異議人並不會駕
    駛汽車，於98年12月20日上午8時15分當時停放在違規地點
    之小貨車，是由男友乙○○所駕駛，異議人是與乙○○共同
    在場叫賣，為何於事隔月餘之99年2月2日，青年路派出所警
    員又以「領有機車駕照駕駛小型車」之違規事由，舉發製單
    並移送監理單位作成罰鍰9千元之裁決處分？爰具狀聲明異
    議等語。
三、按汽車駕駛人，有下列情形之一者，處新臺幣6000元以上12
    000元以下罰鍰，並當場禁止其駕駛：二、領有機器腳踏車
    駕駛執照，駕駛小型車，道路交通管理處罰條例第21條第1
    項第2款固定有明文。惟按法院受理交通事件，準用刑事訴
    訟法之規定，道路交通管理處罰條例第89條前段定有明文，
    是最高法院76年臺上字第4986號判例：「認定犯罪事實所憑
    之證據，雖不以直接證據為限，間接證據亦包括在內，然而
    無論直接證據或間接證據，其為訴訟上之證明，須於通常一
    般之人均不致有所懷疑，而得確信其為真實之程度者，始得
    據為有罪之認定，倘其證明尚未達到此一程度，而有合理之
    懷疑存在而無從使事實審法院得有罪之確信時，即應由法院
    為諭知被告無罪之判決。」所揭示刑事訴訟法上法院認定事
    實之最重要原則之一－即認定被告有罪，就該有罪事實不能
    有任何之合理懷疑存在之原則於法院審理行為人違反道路交
    通管理處罰條例案件時，當有其適用。易言之，法院於審理
    行為人違反道路交通管理處罰條例案件，當踐行完畢調查證
    據之程序後，為事實之認定時，如就原處分機關所認定之行
    為人違規之事實仍有合理之訴訟上懷疑，而無法百分之百確
    信行為人確有該當於道路交通管理處罰條例各該處罰條文之
    構成要件事實時，此際即應依訴訟上之待證事實「倘有懷疑
    ，則從被告之利益作解釋」之證據法則，作對受處分人有利
    之認定。
四、經查：
  (一)本院就2507-UU號租賃小貨車於98年12月20日當時，係由何
    人承租乙節，經函詢九龍租賃有限公司之結果，2507-UU號
    租賃小貨車自98年4月15日起至101年4月14日止，係由乙○
    ○承租；另乙○○亦曾自98年2月16日起至同年3月17日止，
    承租另1輛車牌號碼6255-HH號之車輛，異議人並擔任該次租
    賃契約之連帶保證人等情，有九龍租賃有限公司檢附之租賃
    契約、乙○○汽車駕駛執照及健保卡影本附卷可稽（見本院
    卷第19、21頁），則2507-UU號租賃小貨車係由與異議人有
    一定交情之乙○○，提供持用之汽車駕駛執照及健保卡等資
    料，向九龍租賃有限公司所承租之車輛，足以認定。又案外
    人乙○○於本件違規遭警製單舉發之98年12月20日當時，確
    實持有普通小型車駕駛執照，而異議人並未持有普通小型車
    駕駛執照等事，亦有異議狀、證號查詢汽車駕駛人資料及異
    議人陳報之乙○○汽車駕駛執照正反面在卷可考（見本院卷
    第3、22、38頁）。故異議人所稱：2507-UU號租賃小貨車係
    由其男友乙○○向九龍租賃有限公司所承租等語，核非無據
    ，應足信實。
  (二)再者，證人即本件舉發警員謝冠民於本院調查時結證稱：伊
    製單舉發異議人有「公車站10公尺臨停」之違規行為後，係
    因原處分機關發函給臺北市政府警察局轉知伊應另以異議人
    有「領有機車駕駛執照駕駛小型車」之違規行為補單舉發，
    伊乃於99年2月2日再以上開違規事由，補開系爭舉發通知單
    後移送原處分機關處理。因為事情經過很久，且伊1個月開
    單數量也很多，伊已經忘記本件違規之舉發經過了。伊現在
    對於舉發本件違規當時，2507-UU號租賃小貨車之駕駛人係
    何人、是否有其他與異議人同行之人或異議人是否坐在駕駛
    座上等狀況均已不記得了等語在卷（見本院卷第29、30、31
    頁），由此可知證人謝冠民之所以於99年2月2日補開系爭舉
    發單，顯然係因為原處分機關認定證人謝冠民填製之第1次
    舉發通知單之舉發對象（即異議人），就是駕駛人，而異議
    人並未持有普通小型車駕駛執照，乃函請證人補開系爭舉發
    通知單，並非緣自證人謝冠民確認異議人就是駕駛人，有「
    領有機車駕駛執照駕駛小型車」之違規行為而製單舉發。惟
    證人謝冠民於本院調查時既已證稱無法確認異議人是否係98
    年12月20日上午8時15分駕駛2507-UU號租賃小貨車之人，又
    表示：異議人所述當時小貨車是載柳丁在路邊叫賣，因警員
    上前取締，說小貨車有臨停違規，故由異議人出面與警員接
    洽，但實際上駕駛人係租車之乙○○乙節，係有可能發生之
    事（見本院卷第30頁）；且2507-UU號租賃小貨車係由持有
    普通小型車駕駛執照之異議人男友乙○○所承租，異議人並
    無普通小型車駕駛執照，已如前述，則衡諸常情，異議人辯
    稱：2507-UU號租賃小貨車於98年12月20日當時，是由男友
    乙○○所駕駛，異議人是與乙○○共同在場叫賣等語，自非
    全然不可採。因此，基上所查，系爭舉發通知單及裁決書認
    定異議人於98年12月20日當時，就是2507-UU號租賃小貨車
    之駕駛人，而有「領有機車駕駛執照駕駛小型車」之違規行
    為乙節，是否確與客觀事實相符，即非無疑。
五、從而，異議人前揭辯解，既非無據，而原處分機關認定異議
    人有「領有機車駕駛執照駕駛小型車」之違規事實，又不能
    排除98年12月20日停放在臺北市○○路1巷6號前之2507-UU
    號租賃小貨車，係由異議人男友乙○○駕駛之合理懷疑。此
    外，復查無其他積極證據足以證明異議人有原處分機關所認
    定之上開違規行為，則揆諸首揭說明，自應作對異議人有利
    之認定，原處分機關不察，遽對異議人為前開裁決，即難認
    為允當。是本件異議為有理由，應由本院撤銷原處分，另諭
    知異議人不罰，以資適法。
據上論斷，應依道路交通案件處理辦法第20條前段，裁定如主文
。
中    華    民    國    99    年    10    月    8     日
                  交通法庭  法  官  陳映佐
以上正本證明與原本無異。
如不服本裁定，應於裁定送達後5日內，向本院提出抗告狀。（
應附繕本）「切勿逕送上級法院」。
                            書記官  翁靜儀
中    華    民    國    99    年    10    月    11    日

司法院資訊處製作；財團法人民間司法改革基金會備份。
